# 请教陈版，关于收购公司中被收购方无法完成工商变更如何合并报表的问题

提问人：senvior 时间：2015-01-05 23:29:42
A公司属于某行业，签订收购B企业股权的协议，协议约定A负责经营B企业并负担盈亏，同时派出A公司股东作为B的负责人，B酒店是个人独资企业，想请教几个问题：1.由于B企业无法直接变更为有限责任公司，需要先注销个人独资企业再新设有限公司，但B注销后需要新办理新的特种行业许可证等，该证书需要较长时间才能办理，A公司为了不影响B的正常经营未进行B的工商变更，但A公司已经能够实际控制B企业，那么在合并报表时能否将B个人独资企业纳入合并范围？
2.如果不能纳入合并范围，A企业为了在报表里反映B的收入，能否将支付给B企业的款项作为一比投资款（类似于金融资产？）处理，再每月向B收取管理费？ 管理费按B的收入或利润收取，如可以按上述方法，投资款项应放在什么科目？办好工商变更后，能否又将其转回为长期股权投资？

回答人：chenyiwei
由于B原为个人独资企业，一旦被公司收购，其出资人变为公司，将不再符合“个人独资企业”的定义，因此公司直接收购个人独资企业是存在法律障碍的（此处还未深入到能否合并其报表的问题）。建议如有可能，可采用直接收购资产而不是收购企业的方式处理。
也可与律师沟通采用“协议控制”模式的可行性。但鉴于“协议控制”在国内缺乏实际案例，用在新三板或IPO公司时要谨慎，如有可能请先与监管机构沟通确认其可行性。如果确实实质上对其具有控制权的，因为所收购的并非是公司的股权，因此不建议列报为“长期股权投资”，而是一项“其他非流动资产”，当然在核算中可以采用类似于成本法的核算模式。